臺灣新北地方法院刑事判決
111年度金訴字第1651號
公  訴  人  臺灣新北地方檢察署檢察官
被      告  邱鈺仁



上列被告因違反洗錢防制法等案件，經檢察官提起公訴（110年
度偵字第41200號、111年度偵字第11636號），被告於準備程序
中先就被訴事實為有罪之陳述，經告知簡式審判程序之旨，並聽
取當事人之意見後，本院裁定由受命法官獨任進行簡式審判程序
審理，判決如下：
    主  文
邱鈺仁犯如附表貳「主文」欄所示之罪，各處如附表貳「主文」
欄所示之刑及沒收。應執行有期徒刑壹年，併科罰金新臺幣伍萬
元，罰金如易服勞役，以新臺幣壹仟元折算壹日。
    事  實
一、邱鈺仁與通訊軟體LINE暱稱「青豪」之人（真實姓名及年籍
    均不詳，下稱「青豪」），共同意圖為自己不法之所有，基
    於詐欺取財及洗錢之犯意聯絡，先由邱鈺仁於民國110年7月
    8日創設豐利蔬果生鮮企業社（統一編號：00000000號，址
    設新北市○○區○○○道0段000號14樓，下稱豐利蔬果社），並
    於110年7月14日11時40分許，與「青豪」共同前往基隆市○○
    區○○路000號第一商業銀行基隆分行，以豐利蔬果社名義，
    申設第一商業銀行帳號000-00000000000號帳戶（下稱一銀
    帳戶），再將該帳戶存摺、印章及網路銀行之帳號、密碼提
    供予「青豪」，作為收取詐騙款項、洗錢之工具，「青豪」
    則允諾邱鈺仁上開帳戶每入帳新臺幣（下同）100萬元，就
    可以抵償邱鈺仁積欠之債務4,000元。嗣「青豪」取得上開
    一銀帳戶資料後，於如附表壹所示時間，以如附表壹所示方
    式，對如附表壹所示之顏玉玲、吳美蓉施用如附表壹所示之
    詐術，致其等均陷於錯誤，而匯款如附表壹之金額至上開一
    銀帳戶後，並以如附表壹所示之方式轉匯、提領，以上開手
    法隱匿詐欺犯罪所得之去向。嗣因顏玉玲、吳美蓉發覺有異
    而報警，始循線查悉上情。
二、案經顏玉玲訴由嘉義市政府警察局第一分局；吳美蓉訴由桃
    園市政府警察局蘆竹分局報告臺灣新北地方檢察署檢察官偵
    查起訴。
    理  由
一、按簡式審判程序之證據調查，不受第159條第1項之限制，刑
    事訴訟法第273條之2定有明文，是於行簡式審判程序之案件
    ，被告以外之人於審判外之陳述，除有其他不得做為證據之
    法定事由外，應認具有證據能力，合先敘明。
二、認定事實之理由與依據：
    訊據被告邱鈺仁對上開事實於本院審理時均坦承不諱，並有
    證人即告訴人顏玉玲、吳美蓉於警詢之證述在卷足參（見臺
    灣新北地方檢察署110年度偵字第41200號卷，下稱偵41200
    卷，第9至11頁、111年度偵字第11636號卷，下稱偵11636卷
    ，第12至13頁）及第一商業銀行總行110年8月9日一總營集
    字第83437號函暨檢附之帳戶資料、顏玉玲提供之國泰世華
    銀行存摺封面、內頁交易明細影本、國泰世華商業銀行匯出
    匯款憑證、網銀轉帳明細截圖、與詐騙者之對話紀錄、投資
    紀錄頁面截圖、新北市政府經濟發展局110年8月5日新北經
    登字第1101456769號函暨檢附之商業登記抄本、新北市政府
    經濟發展局110年11月16日新北經登字第1102195156號函暨
    檢附之豐利蔬果社商業登記、歇業相關資料、吳美蓉提供之
    郵政跨行匯款申請書、投資頁面、與詐騙者之對話紀錄截圖
    於卷可稽（見偵41200卷第14至16、18、20、21、22、23至2
    4、27至42、47至55頁、偵11636卷第17、18至20頁），堪認
    被告之自白應與事實相符，足以採信。本件事證明確，被告
    犯行足以認定，應依法論科。
三、論罪科刑：
　　㈠被告提供上開一銀帳戶給「青豪」用以收受附表壹所示之
      人因受騙所匯入之款項，再由被告提領附表壹編號二所示
      款項後交由「青豪」，以及允由「青豪」以網路銀行將附
      表壹編號一所示款項轉匯至約定帳號而隱匿詐欺犯罪所得
      之去向；其中附表壹編號一部分，被告雖未分擔詐欺取財
      及洗錢之構成要件行為，然被告於各次犯罪均可就匯入之
      金錢抵償其債務，主觀上與「青豪」具有犯意聯絡；是被
      告就附表壹所為，均係犯刑法第339條第1項之詐欺取財罪
      、洗錢防制法第14條第1項之洗錢罪，且均係以一行為同
      時觸犯二罪名，依刑法第55條規定，應各從一重之洗錢罪
      論處。被告上開犯行，與「青豪」具有犯意聯絡、行為分
      擔，為共同正犯。
　　㈡被告就附表壹所示之犯行，係對不同被害對象實施詐術而
      詐得贓款，所侵害者係不同個人財產法益，是其犯意各別
      、行為互殊，應分論併罰。
　　㈢被告於本院審理時，就洗錢犯行已坦白承認，應依洗錢防
      制法第16條第2項規定減輕其刑。
　　㈣爰以行為人之責任為基礎，審酌被告提供帳戶供收取詐欺
      款項，與他人共同遂行詐騙行為，手段可議，而應予非難
      ；復衡酌被告參與詐欺犯行之犯罪參與程度、本案告訴人
      所受財產上損害之程度等犯罪情節及犯罪所生危害；再衡
      以被告於本院審理自承最高學歷為國中畢業之智識程度，
      目前從事保全工作，需要扶養母親之家庭狀況及經濟情形
      （見本院卷第55頁）及犯後態度等一切情狀，分別量處如
      附表貳「主文」欄所示之刑，並考量附表壹之犯罪時間緊
      密性及本案犯罪整體法益侵害程度等情，定被告應執行之
      刑如主文所示，另就併科罰金刑部分，均諭知易服勞役之
      折算標準。
四、沒收：
　㈠洗錢防制法第18條第1項前段規定：「犯洗錢防制法第14條之
    罪，其所移轉、變更、掩飾、隱匿、收受、取得、持有、使
    用之財物或財產上利益，沒收之」，並無「不問屬於犯人與
    否均沒收」之明文，採有利於被告之解釋，即應以屬於被告
    者為限，始得加以沒收。又依刑法第38條之1第1項前段、第
    3項、第4項、第5項規定，犯罪所得屬於犯罪行為人者，沒
    收之，於全部或一部不能沒收或不宜執行沒收時，追徵其價
    額，犯罪所得包括違法行為所得、其變得之物或財產上利益
    及其孳息，但犯罪所得已實際合法發還被害人者，不予宣告
    沒收或追徵。
　㈡依被告所述，本案豐利蔬果帳戶每匯入100萬元，被告即可獲
    取4,000元用以抵償其積欠之債務，故被告就附表壹之犯罪
    所得均係債務減少之財產上利益，其價額以「匯款金額」4‰
    計算，分別係6,000元、2,000元。又上開犯罪所得雖來自於
    被告與「青豪」共同隱匿去向之款項，然被告實際所得並非
    有形財物，無從依洗錢防制法第18條第1項前段或刑法第38
    條之1第1項規定予以沒收，爰逕依刑法第38條之1第3項規定
    ，諭知追徵被告之犯罪所得價額。
據上論斷，應依刑事訴訟法第273條之1第1項、第299條第1項前
段，判決如主文。
本案經檢察官曾信傑提起公訴，檢察官宋有容到庭執行職務。
中　　華　　民　　國　　111 　年　　12　　月　　19　　日
                  刑事第十七庭  法　官  許菁樺
上列正本證明與原本無異。
如不服本判決，應於判決送達後20日內敘明上訴理由，向本院提
出上訴狀 (應附繕本) ，上訴於臺灣高等法院。其未敘述上訴理
由者，應於上訴期間屆滿後20日內向本院補提理由書「切勿逕送
上級法院」。
                                書記官  陳冠云
中　　華　　民　　國　　111 　年　　12　　月　　21　　日
附錄本案論罪科刑法條全文：
中華民國刑法第339條第1項
意圖為自己或第三人不法之所有，以詐術使人將本人或第三人之
物交付者，處5年以下有期徒刑、拘役或科或併科50萬元以下罰
金。
洗錢防制法第14條
有第二條各款所列洗錢行為者，處7年以下有期徒刑，併科新臺
幣5百萬元以下罰金。
前項之未遂犯罰之。
前二項情形，不得科以超過其特定犯罪所定最重本刑之刑。
附表壹
編號 告訴人 遭詐騙之時間及方式 匯款帳戶 匯款時間 匯款金額（新臺幣） 提領時間 提領之人、方式、金額 一 顏玉玲（提出告訴） 「青豪」於110年6月28日15時53分許，透過臉書、通訊軟體LINE加入顏玉玲為好友，並對其佯稱：可透過「PotEX」投資平臺投資虛擬貨幣獲利云云，致顏玉玲陷於錯誤，而於右列時間匯款右列金額至右列帳戶。 本件一銀帳戶 110年7月15日15時51分許 150萬元 110年7月15日16時10分 「青豪」轉帳60萬元       110年7月15日16時25分 「青豪」轉帳45萬元       110年7月15日16時26分 「青豪」轉帳45萬元 二  吳美蓉（提出告訴） 「青豪」於110年7月12日某時許，邀請吳美蓉加入投資網站「Benson」後對其佯稱：可透過「Benson」投資平臺投資虛擬貨幣獲利云云，致吳美蓉陷於錯誤，而於右列時間匯款右列金額至右列帳戶。 本件一銀帳戶 110年7月16日12時45分許 50萬元 110年7月16日13時29分 被告臨櫃提款220萬元 
附表貳
編號 附表壹之編號 主文 一 附表壹編號一 邱鈺仁共同犯洗錢防制法第十四條第一項之一般洗錢罪，處有期徒刑拾月，併科罰金新臺幣肆萬元，罰金如易服勞役，以新臺幣壹仟元折算壹日。 犯罪所得利益新臺幣陸仟元追徵其價額。 二 附表壹編號二 邱鈺仁共同犯洗錢防制法第十四條第一項之一般洗錢罪，處有期徒刑柒月，併科罰金新臺幣貳萬元，罰金如易服勞役，以新臺幣壹仟元折算壹日。 犯罪所得利益新臺幣貳仟元追徵其價額。